【裁判字號】    99,訴,785
【裁判日期】    990831
【裁判案由】    違反毒品危害防制條例
【裁判全文】
臺灣屏東地方法院刑事判決               99年度訴字第785號
公  訴  人  臺灣屏東地方法院檢察署檢察官
被      告  甲○○
上列被告因違反毒品危害防制條例案件，經檢察官提起公訴（99
年度毒偵字第689 號），嗣因被告就被訴事實為有罪之陳述，經
合議庭裁定由受命法官獨任適用簡式審判程序審理，本院判決如
下：
    主  文
甲○○施用第一級毒品，累犯，處有期徒刑捌月；又施用第二級
毒品，累犯，處有期徒刑月。應執行有期徒刑拾月。
    事  實
一、甲○○於民國89年因施用毒品，經裁定送觀察、勒戒，因認
    有繼續施用毒品之傾向，經裁定送強制戒治，嗣經裁定停止
    戒治付，所餘期間付保護管束，而於90年6 月10日保護管束
    期滿未經撤銷視為執行完畢。又於前開強制戒治執行期滿5
    年內之91、92年間因施用毒品案件，經裁定送強制戒治，強
    制戒治部分於93年1 月9 日因修法而出戒治所，刑責部分經
    法院判處有期徒刑10月、8 月，應執行有期徒刑1 年3 月確
    定，於94年3 月29日縮短刑期執行完畢。詎猶不知悔改，明
    知海洛因及甲基安非他命分屬第一、二級毒品，不得持有及
    施用，仍分別基於施用第一、二級毒品之犯意，於99年2 月
    1 日11時許，在屏東縣屏東市○○路11之10號4 樓之居所內
    ，先以將甲基安非他命置於吸食器內以火燒烤後，吸食所產
    生煙霧之方式，施用第二級毒品甲基安非他命1 次，其後又
    於上揭地點，另外以將海洛因摻入香菸內吸食之方式，施用
    第一級毒品海洛因1 次。嗣於99年2 月3 日21時許，因警方
    持臺灣屏東地方法院檢察署檢察官核發之拘票在屏東市鵬程
    里光大3 巷155 號拘提他人時，因甲○○亦在場，經警詢問
    ，甲○○於警方尚未發覺其有為上開施用甲基安非他命及海
    洛因之犯罪行為前，即向警坦白供認有為上開施用甲基安非
    他命及海洛因之犯行，並經其同意接受採尿送驗，檢出海洛
    因代謝後之嗎啡陽性反應及甲基安非他命陽性反應，始知悉
    上情。
二、案經屏東縣政府警察局移送臺灣屏東地方法院檢察署檢察官
    偵查起訴。
    理  由
一、按本件被告所犯係死刑、無期徒刑、最輕本刑為3 年以上有
    期徒刑以外之罪，其於準備程序就被訴事實為有罪之陳述，
    經受命法官告知簡式審判程序之旨，並聽取其與公訴人之意
    見後，合議庭認無不得或不宜改依簡式審判程序進行之情事
    ，依刑事訴訟法第273 條之1 第1 項、第284 條之1 規定，
    裁定本件由受命法官獨任進行簡式審判程序，合先敘明。
二、上揭犯罪事實，業據被告於本院審理中坦承不諱，此外並有
    屏東縣政府警察局刑警大隊毒品案件涉嫌人尿液採證編號姓
    名對照表、台灣檢驗科技股份有限公司濫用藥物尿液檢驗報
    告各1 紙，足認被告前揭自白與事實相符，本案事證明確，
    被告犯行堪以認定。
三、次查就被告本案施用海洛因及甲基安非他命犯行部分，依屏
    東縣政府警察局刑警大隊警員99年7 月29日製作並函覆予本
    院之職務報告可知，本案被告於99年2 月3 日至該局為尿液
    檢驗前，已向警方坦承有施用海洛因及甲基安非他命之行為
    ，符合自首規定等語，故就被告本案施用第一級毒品海洛因
    及施用第二級毒品甲基安非他命犯行部分，被告所為均符刑
    法第62條前段自首之規定，並予述明。
四、另查93年修正施行之毒品危害防制條例就施用毒品者，祇於
    「初犯」及「5 年後再犯」二種情形，有其追訴條件之限制
    ，即須於初犯經觀察、勒戒或強制戒治釋放後，5 年內均無
    施用毒品之行為，始能認其前所實施之觀察、勒戒或強制戒
    治已足遮斷毒癮，而得於5 年後再犯時，再予適用初犯之規
    定，重行觀察、勒戒等程式。倘5 年內已經再犯，被依法追
    訴處罰，縱其第3 次（或第3 次以上）施用毒品之時間在初
    犯釋放5 年以後，即與「5 年後再犯」之情形有別，且因已
    於「5 年內再犯」，顯見其再犯率甚高，原實施觀察、勒戒
    或強制戒治，已無法收其實效，而無5 年戒斷期之存在，自
    無再經觀察、勒戒及強制戒治之必要，應由檢察官逕行起訴
    （最高法院95年度台非字第59號、第65號判決意旨、95年度
    第7 次刑庭會議決議意旨參照）。查本案被告曾於89年因施
    用毒品，經裁定送觀察、勒戒，因認有繼續施用毒品之傾向
    ，經裁定送強制戒治，嗣經裁定停止戒治付，所餘期間付保
    護管束，而於90年6 月10日保護管束期滿未經撤銷視為執行
    完畢，又於前開強制戒治執行期滿5 年內之91、92年間因施
    用毒品案件，經裁定送強制戒治，強制戒治部分於93年1 月
    9 日因修法而出戒治所，刑責部分經法院判處有期徒刑10月
    、8 月，應執行有期徒刑1 年3 月確定，有臺灣高等法院被
    告前案紀錄表、臺灣高等法院在監在押全國紀錄表等在卷足
    參，則被告於前案經強制戒治執行完畢後，於5 年內已經再
    犯，雖本案施用毒品之時間在初犯釋放5 年後，惟被告既已
    先於「5 年內再犯」，顯見其再犯率甚高，原實施觀察勒戒
    等已無法收其實效，而無5 年戒斷期之存在，參諸前揭判決
    及決議意旨，自無再經觀察、勒戒及強制戒治之必要，本院
    自應依法就被告本次施用毒品之犯行予以論罪科刑。
五、按海洛因、甲基安非他命為毒品危害防制條例第2 條第2 項
    第1 、2 款所規定之第一、二級毒品，核被告所為，係犯毒
    品危害防制條例第10條第1 、2 項之施用第一、二級毒品罪
    ，被告所犯施用第一級、第二級毒品犯行，犯意各別，行為
    不同，應予分論併罰。被告持有毒品，復進而施用，其持有
    毒品之低度行為，為施用毒品之高度行為所吸收，不另論罪
    。又被告有事實欄所列前揭犯罪前科紀錄，亦有前開臺灣高
    等法院被告前案紀錄表可參，被告受有期徒刑之執行完畢，
    五年以內故意再犯本案有期徒刑以上之2 罪，均構成累犯，
    均應依刑法第47條第1 項規定加重其刑。而被告就本案施用
    海洛因及甲基安非他命犯行，如上所述均符合自首規定，故
    本院依法均予減輕其刑。被告本案施用海洛因及甲基安非他
    命之犯行，同時有加重及減輕事由，依刑法第71條第1 項規
    定，均應先加後減。爰審酌被告雖於犯後坦承犯行，犯後態
    度尚可，及其施用毒品行為於本質上係屬自我戕害行為，反
    社會性之程度應屬較低；惟施用毒品，不僅足以戕害其個人
    身心，且極易滋生其他犯罪，惡化治安甚重，嚴重損及公益
    ，且被告前經觀察勒戒、強制戒治及徒刑之執行助其戒除毒
    品，仍再為本案施用第一、二級毒品犯行，顯見其不思悔改
    ，自制力亦顯不佳，及本案施用毒品行為均構成累犯應加重
    其刑、均符合自首予以減輕，並兼衡其經濟狀況、智識程度
    等一切情狀，分別量處如主文所示之刑，並定其應執行之刑
    如主文所示，以資懲儆。
據上論斷，應依刑事訴訟法第273 條之1 第1 項、第284 條之1
、第299 條第1 項前段，毒品危害防制條例第10條第1 項、第2
項，刑法第11條前段、第47條第1 項、第62條前段、第51條第5
款，判決如主文。
本案經檢察官劉昀到庭執行職務。
中    華    民    國    99    年    8     月    31    日
                  刑事第一庭    法  官  黃紀錄
以上正本證明與原本無異。
如不服本判決應於收受判決後10日內向本院提出上訴書狀，並應
敘述具體理由；其未敘述上訴理由者，應於上訴期間屆滿後20日
內向本院補提理由書（均須按他造當事人之人數附繕本）「切勿
逕送上級法院」。
中    華    民    國    99    年    8     月    31    日
                                書記官  戴仲敏

司法院資訊處製作；財團法人民間司法改革基金會備份。
